【裁判字號】    92,交抗,101
【裁判日期】    920227
【裁判案由】    違反道路交通管理處罰條例
【裁判全文】
臺灣高等法院刑事裁定                            九十二年度交抗字第一０一號
    抗告人即
    受處分人    甲○○
右抗告人因違反道路交通管理處罰條例案件，不服台灣士林地方法院中華民國九十一
年十二月二十四日裁定（九十一年度交聲字第一一九九號），提起抗告，本院裁定如
左：
    主  文
抗告駁回。
    理  由
一、本件抗告意旨略以：事發當日抗告人與友人張麗君在餐廳飲酒發生口角及肢體衝
    突，周森雄又撞到抗告人鼻子，周森雄提議三人至萬華分局請警察排解紛爭，於
    是由周森雄載抗告人與張麗君至萬華分局，不料萬華分局員警黃維明即問抗告人
    職業，抗告人說是職業駕駛後，員警即對抗告人做酒測，但到分局時並非抗告人
    駕車，抗告人無酒後駕車之行為；又證人黃維明係在他處，不可能目睹停車情狀
    ，是所言不可採。至周森雄因對抗告人有微詞，始未向員警說明車輛係由其所駕
    駛，惟原審不得據此推論係由抗告人駕駛車輛，為此提起抗告云云。
二、按「汽車駕駛人，駕駛汽車經測試檢定有左列情形之一者，處新臺幣（下同）一
    萬五千元以上六萬元以下罰鍰，並當場禁止其駕駛及吊扣其駕駛執照一年。因而
    肇事致人受傷者，並吊扣其駕駛執照二年；致人重傷或死亡者，吊銷其駕駛執照
    ，並不得再考領：一、酒精濃度超過規定標準。（下略）」道路交通管理處罰條
    例第三十五條第一項第一款定有明文。
三、原處分意旨略以：異議人即受處分人甲○○於民國（下同）九十一年八月十七日
    八時許，駕駛二Ｄ─一九六號營業小客車，在台北市○○路、西園路口，經警舉
    發「酒後駕車，酒測值每公升０．三五毫克」違規，依違反道路交通管理處罰條
    例第三十五條第一項第一款，處罰鍰一萬九千五百元，吊扣駕駛執照一年。
四、經查：抗告人上開違規事實，有台北市政府警察局舉發違反道路交通管理事件通
    知單、酒精濃度測試記錄表各乙紙附卷可稽，抗告人復自承遭舉發前確有飲酒等
    語（見原審九十一年十一月二十二日訊問筆錄），並經證人即現場舉發本件違規
    之員警黃維明於原審到庭結證稱：「（取締經過情形如何？）當天我在值班台，
    親眼目睹抗告人駕駛小客車，他載了一男、一女，我看他停在派出所正門口，停
    車方式怪怪的，當時他從駕駛座下來，另外的一男、一女從後座的乘客座下來，
    他們到派出所後，三個人好像在吵架，我們還弄不清楚他們吵什麼，但有聞到他
    們三人酒味很濃，當時我有問抗告人有無喝酒，他說有，但他拒絕做酒測，我們
    告訴他，拒絕酒測要被處罰，他就說要去廁所洗臉，我陪他去廁所洗臉，後來我
    們對他做酒測，發現超過酒測值，我們就依法告發。」、「．．．他們離開時，
    我們有做工作紀錄表｛於原審庭呈工作記錄表影本壹份｝。（抗告人當場有無表
    示，他不是駕駛人？）他當時都沒有說。（另外二個人即一男、一女，有無說是
    何人開的車？）沒有。」等語明確（見原審九十一年十一月二十三日訊問筆錄）
    ，並有員警工作紀錄簿影本一份在卷可參。衡情，證人為值勤員警，與抗告人素
    無怨隙，殊無設詞誣陷，致入己身於偽證重罪危險之理，且證述之內容詳盡，所
    為證言自堪採信。抗告人雖執前詞抗告，惟：
（一）證人周森雄於原審訊問時固然證稱：當天是伊駕車載受處分人及張麗君到警局
      云云，又稱：「（當天你們三人有無喝酒？）三個人中只有我沒喝酒。（到警
      局時，警察如何處理？）警察把他們二人分開，抗告人說我撞到他鼻子，要告
      我傷害，這時警察把我們分開，抗告人及他女友在裡面，我在外面，警察問我
      發生何事，我告訴警察，警察說沒什麼事，這時警察看他有喝酒，當時他女友
      一直在警局吵鬧，這時警察把他們分開，警察問車子何人的，因為抗告人有醉
      意，他承認車子是他的，警察認為抗告人是自投羅網。．．．（警察對何人做
      酒測？）抗告人。（抗告人當時有無跟警察說，車子不是他開的？）我不知道
      ，當時他被警察帶到裡面，我在外面，警察也把他跟他女友分開做筆錄。（當
      時你有無跟警察說，車子是你開的？）沒有講。（你當時是否知道警察對抗告
      人做酒測要做什麼？）知道，就是說他酒後不能開車。（你當時為何不跟警察
      說，車子是你開的？）當時那個女孩子一直在吵，我把那個女孩子拉開。當時
      酒測已經完了，那個女孩子一直吵鬧，女孩子說，要開就給他開，當時我沒有
      講，車子是我開的。（當天你們離開派出所前，抗告人是否決定不告你了？）
      警察勸他說，我跟他是朋友，警察說應該也不構成傷害，我認為應該就了事了
      ，大家從警局出來後，抗告人沒有說是否要告我。」等語，即抗告人於原審亦
      陳稱：「（當天去派出所的目的是什麼？）我跟張麗君吵架，之後周森雄勸架
      ，因為周森雄撞到我鼻子，我說到警局去排解，去警局是因為我跟張麗君吵架
      及周森雄撞我鼻子的事。」、「（在你們三人離開派出所時，你是否決定不告
      周森雄？）對，我跟張麗君吵架，周森雄是好意來勸架，我原本想告他，後來
      想算了。」。是抗告人與證人周森雄當日至警局目的，除了與張麗君發生衝突
      要排解外，並打算告周森雄撞到其鼻子，然最後離開警局時抗告人已不願對周
      森雄提告訴，衡情，當天若果係證人周森雄駕車至警局，則其未飲酒、抗告人
      最後又不對其提出告訴時，理應向員警表示其才為真正之駕駛人，以避免抗告
      人無辜受罰才是，然其竟未對員警如此表示，反任由員警對抗告人作酒精濃度
      測試、掣單舉發，而抗告人亦自承當日未向員警表示其非駕駛人，此等舉措均
      有悖常理，顯見證人所辯及抗告人所述之不實，不足採信。此外，本院復查無
      積極證據足資證明本件有捏造事實違法取締之情事，則值勤員警本其維護交通
      秩序、公眾安全職責所為之舉發，自屬適法。
（二）綜上所述，抗告人既有前揭違規情事，原審因認原處分機關以抗告人之違規行
      為，影響市區道路行車安全與秩序，援引首揭規定裁處抗告人罰鍰一萬九千五
      百元，吊扣駕駛執照一年，核無違誤，乃裁定駁回抗告人在原審之異議，經核
      原裁定認事用法，尚無違誤。抗告人仍執前詞指摘原裁定不當，為無理由，應
      予駁回。
據上論結，應依道路交通管理處罰條例第八十九條，刑事訴訟法第四百十二條，裁定
如主文。
中    華    民    國      九十二    年       二       月     二十七     日
                              臺灣高等法院交通法庭
                                  審判長法  官  陳  祐  治
                                        法  官  王  炳  梁
                                        法  官  楊  炳  禎
右正本證明與原本無異。
不得再抗告。
                                        書記官  廖  素  花
中    華    民    國      九十二    年       三       月        六      日


司法院資訊處製作；財團法人民間司法改革基金會備份。
